【裁判字號】    99,訴,22
【裁判日期】    990325
【裁判案由】    侵權行為損害賠償
【裁判全文】
臺灣板橋地方法院民事判決                99年度訴字第22號
原      告  乙○○○
訴訟代理人  許博森律師
被      告  丙○○
            甲○○
共      同
訴訟代理人  林育生律師
上列當事人間請求侵權行為損害賠償事件，經本院於民國99年3
月11日言詞辯論終結，判決如下：
    主   文
被告應連帶給付原告新台幣貳拾萬元及被告丙○○自民國九十九
年一月十三日起；被告甲○○自民國九十九年一月二十五日起，
均至清償日止，按週年利率百分之五計算之利息。
原告其餘之訴駁回。
訴訟費用由被告連帶負擔百分之十三；餘由原告負擔。
本判決第一項得假執行；但被告如以新台幣貳拾萬元為原告預供
擔保後得免為假執行。
原告其餘假執行之聲請駁回。
    事   實 及 理   由
一、原告起訴主張：被告丙○○為原告之配偶，被告甲○○竟無
    視被告丙○○已婚之身分，仍與被告丙○○密切往來，被告
    丙○○並經常夜不返家，經原告多次規勸而無效。民國98年
    10月2日原告發現被告於台北縣新莊市○○路794號後方水泥
    屋內，二人衣著不整相擁而眠，雖因無積極證據證明被告二
    人有通姦行為，而為檢察官為不起訴處分，但被告二人不當
    往來顯已逾越一般男女交往常情而有曖昧苟且之情，被告顯
    有共同不法侵害原告配偶關係之身分法益而情節重大，爰依
    民法第195條第1項、第3項，第185條規定，聲明請求被告應
    連帶給付原告精神慰撫金新台幣（以下同）150萬元及自起
    訴狀繕本送達被告之翌日起至清償日止按週年利率百分之五
    計算之利息。
二、被告則對上揭時地被告丙○○僅著內褲而與被告甲○○二人
    同處一室之事實並不爭執（見本院99年3月11日言詞辯論筆
    錄第2頁）。惟辯稱：被告丙○○嗣對原告提起離婚之訴，
    經成立調解，依調解筆錄所載「兩造同意為了小孩及家庭幸
    福、圓滿，願繼續本於互信、互諒、互愛之精神，維繫家庭
    美滿、共營美好之家庭生活。丙○○願自99年1月10日起，
    按月於每月10日給付乙○○○3萬元，作為家庭生活費用。
    」顯見原告與被告丙○○就原告主張之侵權行為實已達成調
    解，今原告另行起訴主張被告二人共同侵權行為請求賠償，
    實違反禁反言之原則。又守貞義務係保持夫妻共同生活圓滿
    之重要義務，如有違反之不誠實行為，固可認侵害夫妻身分
    關係之配偶權，惟如無通姦或相姦行為時，又無其他證據可
    資證明有故意破壞夫妻關係之不法行為時，單純追求有配偶
    之人或與有配偶之人相愛，是否即得認為係侵害配偶權，誠
    有疑義，蓋法律就感情之事實難以介入，而影響夫妻感情之
    因素亦難以釐清，法律對此通常不予介入，自不得認有侵害
    原告配偶身分法益之行為而情節重大，原告尚不得請求賠償
    。且縱認被告應負賠償責任，惟被告丙○○婚後財產均登記
    原告名下，被告甲○○並無資產，衡之兩造身份地位及經濟
    狀況，原告請求150萬之精神慰撫金尚屬過高，應予酌減等
    語，爰聲明請求駁回原告之訴及假執行之聲請，如受不利判
    決願供擔保請准宣告免為假執行。
三、查原告主張被告二人於98年10月3日凌晨3時37分在台北縣新
    莊市○○路794號後方水泥屋內，被告丙○○僅著內褲而與
    被告甲○○二人同處一室之事實，已據被告所不爭，並據本
    院依職權調取台灣板橋地方法院檢察署98年度偵字第27454
    號偵查卷，核閱兩造警訊調查筆錄屬實，足認實在。
四、按婚姻係以夫妻之共同生活為其目的，配偶應互相協力，保
    持其共同生活之圓滿安全，及幸福，而夫妻互守誠實，係為
    確保其共同生活之圓滿安全及幸福之必要條件，故應解為配
    偶因婚姻契約而互負誠實之義務，配偶之一方行為不誠實，
    破壞共同生活之圓滿安全及幸福者，即為違反因婚姻契約之
    義務，而侵害他方之權利（最高法院55年台上字第2053號判
    例意旨參照）。復按不法侵害他人之身體、健康、名譽、自
    由、信用、隱私、貞操，或不法侵害其他人格法益而情節重
    大者，被害人雖非財產上之損害，亦得請求賠償相當之金額
    。其名譽被侵害者，並得請求回復名譽之適當處分。前項請
    求權，不得讓與或繼承。但以金額賠償之請求權已依契約承
    諾，或已起訴者，不在此限。前二項規定，於不法侵害他人
    基於父、母、子、女或配偶關係之身分法益而情節重大者，
    準用之，民法第195條定有明文。又數人共同不法侵害他人
    之權利者，連帶負損害賠償責任﹔不能知其中孰為加害人者
    ，亦同，民法第185條第1項亦著有明文。本件被告甲○○明
    知被告丙○○係原告之配偶，已為被告所不爭，被告二人竟
    於深夜凌晨在外居室同處一室，被告丙○○並僅著內褲而衣
    著不整，此非社會上一般正常朋友交往之行為態樣，更非僅
    有單純愛慕之情感表達而已，被告就上開不當行為態樣復不
    能提出合理、正當之理由說明，足見被告之間顯已逾越一般
    男女交往常情而有不當之違反婚姻誠實義務之行為，並破壞
    婚姻共同生活之圓滿及幸福，被告二人行為，尚非一般婚姻
    互守誠實之配偶所得容忍，自屬共同侵害原告配偶之身份法
    益並情節重大，揆之前開規定，原告自得請求被告負共同侵
    權行為之非財產上損害賠償責任。
五、被告雖抗辯原告與被告丙○○嗣於本院98年度司家調字第69
    6號離婚事件中成立調解，而主張兩造已就本件侵權行為成
    立調解，原告不得再行求償，並提出該調解筆錄為據。惟查
    依上開調解筆錄所載「兩造同意為了小孩及家庭幸福、圓
    滿，願繼續本於互信、互諒、互愛之精神，維繫家庭美滿、
    共營美好之家庭生活。丙○○願自99年1月10日起，按月於
    每月10日給付乙○○○3萬元，作為家庭生活費用。聲請人
    其餘請求撤回。」而該案離婚事件乃被告丙○○所提起，該
    調解內容並無原告拋棄本件侵權行為損害賠償請求權之記載
    ，而係載明聲請人即被告丙○○其餘請求撤回。依其意旨僅
    係原告願與被告丙○○再共續婚姻生活，被告丙○○並應按
    月給付原告生活費用3萬元等情。是原告於被告丙○○所提
    起之離婚事件，經調解後固願與被告丙○○再共續婚姻生活
    ，惟其願與被告丙○○繼續維持婚姻，其考量原因多端，或
    為子女、長輩及同儕、家族、社會觀感等因素，非必為原諒
    被告而不再追償，依其文義或其行為亦不足認定或推知原告
    對被告二人前開不當交往破壞婚姻之侵權行為有何不再求償
    或拋棄賠償請求權之意思可言，從而被告謂原告已原諒被告
    而成立調解不得再求償云云，自不足取。
六、本院審酌被告不法侵害之情節、原告精神上所受痛苦情形及
    原告係國小畢業，原係與被告丙○○共同經營服飾店，被告
    丙○○則係國中畢業，雙方婚姻期間共同積累相當資產，二
    人名下現並有多筆不動產等資產而均有相當資力，被告甲○○則係國小畢業，名下並無任何資產，並有兩造之稅務電子
    閘門財產所得調件明細表可憑等一切情狀，認原告得請求之
    非財產損害賠償金額應以20萬元為適當，超過部分尚屬過高
    不能准許。
七、綜上所述，原告本於共同侵權行為之法律關係，求為判決被
    告應連帶給付原告20萬元為有理由，逾此部分之請求則為無
    理由，應予駁回。
八、本件原告勝訴部分所命給付未逾50萬元，應依職權宣告假執
    行；被告就此部分陳明願供擔保請准宣告免為假執行，並無
    不合，爰酌定相當金額准許之。至原告其餘假執行之聲請則
    因敗訴而失所依附，應併予駁回。
九、結論：本件原告之訴，為一部有理由，一部無理由，並依民
    事訴訟法第79條、第85條第2項、第389條第1項第5款、第
    390 條第2項，判決如主文。
中    華    民    國    99    年    3    月    25    日
                  民事第三庭    法  官  朱耀平
以上正本，係照原本作成。
如對本判決上訴，須於判決送達後20日內向本院提出上訴狀
中    華    民    國    99    年    3    月    25    日
                                書記官  陳淑芳

司法院資訊處製作；財團法人民間司法改革基金會備份。
